臺灣高雄地方法院交通事件裁定　　　　 96年度交聲字第879號
原處分機關　高雄市政府
異　議　人
即受處分人　甲○○
上列受處分人因違反道路交通管理處罰條例案件，對於高雄市政
府96年9 月10日所為之處分（原處分：高市府交裁字第裁32-BO0
000000號），聲明異議，本院裁定如下：
    主  文
原處分撤銷，發回高雄市政府。
    理  由
一、聲明異議意旨略以：受處分人即異議人甲○○（以下稱異議
    人）於民國96年9 月間接獲高雄市政府裁決書（高市府交裁
    字第裁32-BO0000000號），指稱異議人於95年12月8 日20時
    10分許，駕駛車牌號碼5868-NY 號自用小客車，行經高雄市
    ○○○路與民益路有不依標線、標誌指示行駛，且有違反道
    路交通管理處罰條例之行為，拒絕停車接受稽查而逃逸之行
    為，因而違反道路交通管理處罰條例第48條第1 項第2 款、
    第60條第1 項，而裁處異議人罰鍰新臺幣（下同）7,800 元
    。然舉發違反道路交通管理事件通知單之寄送地址並非異議
    人之戶籍地址，高雄市政府逕予裁罰7,800 元，於法不合，
    爰依法提出異議等語。
二、按以科學儀器取得違規證據資料，足資認定其違規事實者，
    得逕行舉發之；逕行舉發者，應按已查明之資料填註車牌號
    碼、車輛種類、車主姓名及地址，並於通知單上方空白處加
    註逕行舉發之文字後，由舉發機關送達被通知人；違反道路
    交通管理事件行為人，未依規定自動繳納罰鍰，或未依規定
    到案聽候裁決，處罰機關應依基準表於舉發違反道路交通管
    理事件通知單送達且逾越應到案期限60日之3 個月內，逕行
    裁決之。違反道路交通管理事件統一裁罰基準及處理細則第
    22條第2 項、第11條第1 項第4 款、第44條第1 項分別定有
    明文（中華民國91年8 月30日交通部交路發字第091B000091
    號令、內政部台內警字第0910076297號令會銜修正發布，並
    自91年9 月1 日起施行），故依前揭規定，舉發違反道路交
    通管理事件通知單應先由舉發機關送達受處分人，受處分人
    復未自動繳納罰鍰或未到案聽候裁決，處罰機關始得依違反
    道路交通管理事件統一裁罰基準表逕行裁決之，倘舉發違反
    道路交通管理事件通知單未經合法送達受處分人，處罰機關
    即逕行裁決，其裁決程序顯非合法。
三、又處理違反道路交通管理事件，有關文書送達之程序，依行
    政程序法之規定；對於當事人之送達，應為送達之處所不明
    者，行政機關得依申請准為公示送達，如無人為公示送達之
    申請者，行政機關為避免行政程序遲延，認有必要時，得依
    職權命為公示送達，前開違反道路交通管理事件統一裁罰基
    準及處理細則第5 條、行政程序法第78條第1 項第1 款、第
    2 項固分別定有明文。惟公示送達應以受送達人之住居所、
    事務所及所在地不明者，始得為之，如受送達人所在地尚非
    不明，而逕以公示送達方式以為送達，即不發生送達之效力
    ，最高法院66年度台非字第167 號判例、81年度台上字第46
    92號判決可資參酌，因此，行政程序法第78條第3 項雖另規
    定：「當事人變更其送達之處所而不向行政機關陳明，致有
    第1 項之情形者，行政機關得依職權命為公示送達」，然依
    首揭規定及見解，該條項公示送達應需具有：當事人有變
    更其送達處所之情形。當事人未向行政機關陳明。因而
    致生同條第1 項第1 款「應為送達之處所不明」等3 要件，
    始得為之，易言之，當事人雖未陳明送達處所變更，然未致
    應為送達之處所不明，例如可透過戶籍查詢得知新址者，行
    政機關仍不得據此規定命為公示送達，臺灣高等法院臺中分
    院91年度交抗字第30號判決亦同此見解，可資參酌。
四、經查：
(一)本件異議人之戶籍地址，於90年10月15日遷至高雄市三民區
    ○○○路540 號10樓，嗣於96年4 月17日遷至高雄市○○區
    ○○路258 號5 樓之1 ，有高雄市苓雅區戶政事務所96年10
    月16日高市苓戶字第0960005460號函附之戶籍謄本2 份在卷
    足稽（見本院卷第11至13頁）。然原舉發機關即高雄市政府
    警察局交通大隊，於95年12月18日將舉發違反道路交通管理
    事件通知單交由郵局寄送受處分人時，所載寄送地址卻為「
    高雄市三民區○○○路450 號10樓」，有高雄市政府交通局
    96年10月16日高市交裁字第0960041417號函附之本件舉發違
    反道路交通管理事件通知單、高雄市政府警察局交通大隊96
    年10月23日高市警交三字第0960023258號函附之送達證書各
    1 件可參（見本院卷第16至17頁、第22至23頁）。是以，本
    件高雄市政府警察局交通大隊原既已誤繕異議人之送達地址
    ，且在尚可透過戶籍查詢系統查知異議人正確戶籍地址之情
    形下，異議人應為送達之處即非不明，則高雄市政府警察局
    交通大隊仍以異議人遷移新址不明為由，於96年2 月1 日逕
    為公示送達，並認業於96年3 月18日生效，而移送高雄市政
    府裁決，亦有前開高雄市政府警察局交通大隊函文及所附之
    高雄市政府交通大隊影像查詢明細表、一次裁決查詢報表1
    紙可憑（見本院卷第22頁、第25頁、第21頁），惟揆諸前揭
    說明，前開公示送達並不合法，自不生送達之效力。
(二)至道路交通安全規則第23條第1 項雖規定汽車所有人名稱、
    地址等如有變更，應向公路監理機關辦理登記，惟如未辦理
    異動登記，僅係公路主管機關得依道路交通管理處罰條例第
    16條第1 項第1 款規定，對汽車所有人處900 元以上1,800
    元以下之罰鍰，非謂行政機關依異動申報登記前之住址無法
    送達時，即可依行政程序法第78條第3 項規定依職權命為公
    示送達，亦即，公示送達有其要件，汽車所有人地址變更雖
    有申報義務，惟僅係行政機關對於違反此項行政上義務者得
    科以罰鍰，與行政機關得否依職權命為公示送達究屬二事，
    兩者不可相混淆。因此，本件舉發違反道路交通管理事件通
    知單既未經合法送達於異議人，已詳如前述，則原處分機關
    逕予裁決，即難謂合法。從而，本件異議為有理由，原處分
    應予撤銷，以為適法。
據上論斷，應依道路交通管理處罰條例第87條第2 項、道路交通
案件處理辦法第20條，裁定如主文。
中　　華　　民　　國　　96　　年　　10　　月　　30　　日
                  交通法庭    法　官  李育信
以上正本證明與原本無異。
如不服本裁定，應於收受送達後5 日內向本院提出抗告狀。
中　　華　　民　　國　　96　　年　　10　　月　　30　　日
  　　　　　　　　　　　　　　書記官  廖佳玲
